【裁判字號】    89,訴緝,6
【裁判日期】    890322
【裁判案由】    偽造文書等
【裁判全文】
臺灣新竹地方法院刑事判決                        八十九年度訴緝字第六號
    公  訴  人  臺灣新竹地方法院檢察署檢察官
    被      告  甲○○
    選任辯護人  黃鈺華
右列被告因偽造文書等案件，經檢察官提起公訴（八十五年度偵字第一０五四六號、
第一二０二四號，八十六年度偵字第五四九九號、第五五００號、第五五０一號），
本院判決如左：
    主  文
甲○○共同連續從事業務之人，明知為不實之事項，而登載於其業務上作成之文書，
足以生損害於公眾，處拘役伍拾日，如易科罰金，以參佰元折算壹日。
    事  實
一、甲○○係台北縣新店市○○街二七九號偉勝營造股份有限公司（以下簡稱偉勝公
    司）及台北市○○○路○段一四九號五樓煒盛鋼製品股份有限公司（以下簡稱煒
    盛公司）負責人，林美芬係協展工商管理顧問公司業務經理，吳金定係開明工商
    服務顧問有限公司負責人，游美勤、戴秀琴係會計事務所負責人，鄭慶欽原係新
    竹市第二信用合作社（以下簡稱新竹二信）理事，甲○○、林美芬、吳金定、游
    美勤、戴秀琴、鄭慶欽與從事存放款業務之新竹二信營業部協理李林吟鸞、經辦
    人林晏綾（以上二人業經檢察官為不起訴處分），基於概括之犯意聯絡，民國八
    十二年十二月間，甲○○明知該等公司財力不佳，無法投標承包有財力資格限制
    之相關重大工程，為求順利標得工程，透過其公司內不知情之財務經理陳秋玲，
    委請林美芬向金融機構取得存款餘額證明，林美芬乃向吳金定要求協助，吳金定
    再請游美勤，由游美勤請戴秀琴設法以取得不實之高額存款證明，其方式係先由
    戴秀琴取得甲○○身份證、煒盛公司、偉勝公司營業執照影本，並代刻甲○○私
    章及公司章，俟開立活期存款帳戶所需證件資料備齊後，再由戴秀琴委請舊識鄭
    慶欽利用理事職權，對不知情之新竹二信總經理李賢炘施壓，要求承辦人員務必
    配合辦理，主管業務協理李林吟鸞不得已，指示經辦人林晏綾配合，於八十二年
    十二月三十一日未依規定辦理開戶審核，而順利開立活期存款帳戶，由鄭慶欽提
    供新台幣（下同）一億五千萬元資金之取款憑條，交給戴秀琴辦理，由戴秀琴將
    該取款憑條交給林晏綾，將上述款項轉帳交易改以現金交易方式處理（以規避日
    後考查）存入煒盛公司甲○○帳號二０六六之四號帳戶內，並辦理存款證明之申
    請，八十三年一月五日，林晏綾、李林吟鸞明知該款項係鄭慶欽所有，並非煒盛
    公司之存款，竟在其業務上作成之新竹二信存款證明書上載明該一億五千萬元為
    煒盛公司之存款，影響金融管理機關對存戶存款管理之正確性，迨八十三年一月
    五日戴秀琴取得新竹第二信用合作社核發之一億五千萬元存款餘額證明書後，當
    日即提清上述存款轉還鄭慶欽、黃楹材等人帳戶內，並註銷該帳戶，而戴秀琴（
    取得五十四萬元之利息及手續費）、游美勤、吳金定（取得五萬元之利潤）、林
    美芬等則獲得七十五萬元不法利益朋分，甲○○、林美芬、吳金定、游美勤、戴
    秀琴、鄭慶欽與李林吟鸞、林晏綾，復於八十三年十二月間，再以相同方式，，
    於八十四年一月五日，由林晏綾、李林吟鸞明知該款項係鄭慶欽所有，竟在其業
    務上所作成之文書新竹二信之存款餘額證明書上載明八十四年一月四日，偉勝公
    司（帳號00000000000）、煒盛公司（帳號00000000000）存款餘額各一億元，影
    響金融管理機關對存戶存款管理之正確性，供甲○○取得新竹市第二信用合作社
    核發之煒盛公司、偉勝公司各一億元之存款餘額證明書，作為承攬重大工程時所
    需財力證明及公司財力證明之用，影響金融管理機關對存戶管理之正確性，戴秀
    琴八十三年一月五日之請領不實存款證明部分，取得六十八萬元之手續費及利息
    ，吳金定、林美芬各取得十萬元之報酬，游美勤取得十二萬元之報酬。八十四年
    一月五日請領不實存款證明書部分，游美勤、吳金定、林美芬等人再獲得一百萬
    元不法利益朋分之。（游美勤、吳金定、林美芬、鄭慶欽部分業經審結）。
二、案經法務部調查局新竹市調查站報請臺灣竹地方法院檢察署檢察官偵查起訴。
    理  由
一、訊據被告甲○○雖坦承於前揭時地，其所經營之前揭公司有向鄭慶欽借款，存入
    新竹第二信用合作社，並辦理存款餘額證明書之申請，惟否認有前揭從事業務之
    人登載於不實事項，於業務上所作成文書之犯行，辯稱其所經營前揭公司資金之
    度調均係由財務經理所負責，其對該存款餘額證明書之申請並不知情云云。惟查
    ：
（一）、被告甲○○於前開時地，透過其所經營之前揭公司之財務經理陳秋玲委請林
        美芬向金融機構取得存款餘額證明，林美芬乃向被告吳金定要求協助，吳金
        定再請被告游美勤，由游美勤轉請戴秀琴設法以取得存款餘額證明書之事實
        ，業據林美芬、吳金定、游美勤供明在卷，核被告林美芬、吳金定、游美勤
        就此部分供述之情節相符。
（二）、且戴秀琴於前揭時地，先後二次以持鄭慶欽名義取款憑條之方式，存入被告
        所負責之前揭公司，再申請存款餘額證明書，由林晏綾、李林吟鸞在業務上
        作成之存款餘額證明書上載明，甲○○擔任負責人之前開公司，分別一億五
        千萬、一億元存款之事實，業經戴秀琴供承不諱，且證人林晏綾、李林吟鸞
        在偵查中復證稱明知甲○○擔任負責人之前開公司在新竹二信帳戶內之存款
        ，係鄭慶欽所提供，但其係依鄭慶欽之要求，始協助戴秀琴辦理開立帳戶，
        及核發存款餘額證明書，且第二次之請領，原林晏綾、李林吟鸞原不同意辦
        理，係鄭慶欽透過李賢炘要李林吟鸞配合鄭慶欽之要求，始同意辦理，復有
        「保證責任新竹市第二信用合作社協理林吟鸞」名義之存款餘額證明書二紙
        在卷可稽，況被告所擔任前揭公司向鄭慶欽所借用之款項，每次金額均達億
        元以上，為取得該存款額證明，花費逾百萬元，被告自不可能諉為不知，況
        被告復將其所經營之前揭公司印章及其私人印章交由陳秋玲轉交給戴秋琴供
        前開借款及辦理存款餘額證明書使用，被告自不可能就該借款及辦理存款餘
        額證明毫不知情，被告前揭辯解與事實不符，自無可採。
（三）、林晏綾、李林吟鸞係從事存款業務之人，存款餘額證明書係其二人業務上作
        成之文書，其明知被告所負責之前開公司，在前開帳戶內之存款，係鄭慶欽
        所有，存入該帳戶之目的在取得存款餘額證明書，詎仍依鄭慶欽、戴秀琴之
        要求，核在其業務上作成之文書存款餘額證明書上，記載該存款係前開公司
        所有，足以影響金融管理機關對存戶管理之正確性，足以生損害於公眾，被
        告及林美芬、吳金定、游美勤、戴秀琴等人透過被告鄭慶欽要求林晏綾、李
        林吟鸞配合辦理前揭存款餘額證明書，與林晏綾、李林吟鸞顯有犯意聯絡。
        事證明確，被告前開業務上登載不實之犯洵足認定。
三、核被告所為係犯刑法第二百十五條業務上文書登載不實罪。公訴人雖認被告係犯
    刑法第二百十二條偽造特種文書罪，惟被告與鄭慶欽、林美芬、吳金定、游美勤
    、戴秀琴等人雖係由共犯林晏綾、李林吟鸞在前開存款餘額證明書內為不實記載
    ，然該存款餘額證明書係以共犯李林吟鸞之名義所發，共犯李林吟鸞既係有製作
    權之人，其在該證明書內為不實記載，尚難認係偽造行為，是以公訴人認被告鄭
    慶欽係犯刑法第二百十二條之罪顯有誤會，起訴法條應予變更。被告就前揭業務
    上登載不實犯行與鄭慶欽、林美芬、吳金定、游美勤、戴秀琴、新竹二信承辦人
    林晏綾、李林吟鸞有犯意聯絡，行為分擔，為共同正犯。被告雖非從事放款業務
    之人，但與從事該業務之人林晏綾、李林吟鸞共犯以身分關係成立之犯罪，依刑
    法第三十一條第一項之規定，仍以共犯論。被告前開二次犯行，手法相近，所犯
    復係構成要件相同之罪，顯係基於概之犯意為之，均為連續犯一罪論，各依法加
    重其刑。爰審酌被告犯罪後否認部分犯行、請領不實存款餘額證明、有破壞社會
    交易秩序之虞、所造成之損害及其他一切情狀，量處如主文示之刑，並諭知易科
    罰金之折算標準。至公訴人雖認被告另涉行使該記載不實存款餘額證明書罪嫌，
    惟公訴人在起訴書並未說明被告及其他共犯如何行使該存款餘額證明書，自難認
    被告有此部分之犯行，惟公訴人認被告此部分行使行為與前揭記載不實之行為，
    係實質上一行為，故就被告此部分之犯行，不另為無罪之諭知，附此敘明。
據上論結，應依刑事訴訟法第二百九十九條第一項前段、第三百條、刑法第二十八條
、第五十六條、第二百十五條、第三十一條第一項、第四十一條，罰金罰鍰提高標準
條例第一條前段、第二條判決如主文。
本案經檢察官黃仁宏到庭執行職務。
中      華      民      國    八十九    年    三    月      二十二      日
                              臺灣新竹地方法院刑事第一庭
                                        法      官  王  銘  勇
右正本證明與原本無異。
如不服本判決，應於判決送達後十日內向本院提出上訴狀( 應附繕本 )，上訴於
臺灣高等法院。
                                        書  記  官  張  雲  娥
中      華      民      國    八十九    年    三    月      二十二      日
附錄論罪法條
刑法第二百十五條
從事業務之人，明知為不實之事項，而登載於其業務上作成之文書，足以生損害於公
眾或他人者，處三年以下有期徒刑、拘役或五百元以下罰金。


司法院資訊處製作；財團法人民間司法改革基金會備份。
